【裁判字號】    95,重訴,5
【裁判日期】    950608
【裁判案由】    殺人
【裁判全文】
臺灣苗栗地方法院刑事判決               95年度重訴字第5號
公  訴  人  臺灣苗栗地方法院檢察署檢察官
被      告  甲○○
指定辯護人  林詮勝  律師
上列被告因殺人案件，經檢察官提起公訴（94年度偵字第5008號
），本院判決如下：
    主  文
甲○○殺人，處有期徒刑捌年陸月。扣案之番刀壹把沒收。
    犯罪事實
一、甲○○與彭永添為鄰居，前已有嫌隙，二人於民國94年12月
    11日19時許，酒後復於彭永添位於苗栗縣南庄鄉○村○○路
    102 號（起訴書誤載為中山路57號）住處前發生口角爭執後
    ，甲○○因遭彭永添持木刀毆傷，而圖報復，遂自住處內取
    出其所有之番刀1 把還擊，其明知持番刀用力向人之身體要
    害部位揮砍，顯有可能造成他人性命之危險，而仍基於殺人
    之犯意，竟持番刀朝彭永添之頭頸部、臉部兩側及胸腹部揮
    砍數刀，致彭永添因而受有頭頸部利器創併大量出血、腹部
    鈍力損傷併腸系膜裂傷（經法醫解剖鑑定結果為：左側下巴
    至左上外頸後部有一處橫向倒鉤之長條狀利器砍切撕裂傷、
    傷口縫合癒後傷痕大小為9.0X2.0 公分，左下外頸後部有一
    處橫向長條狀利器砍切裂傷、傷口縫合癒後傷痕大小為4.0X
    0.5 公分，右側顏面枕耳頰下部有一處橫向長條狀利器砍切
    裂傷、傷口縫合癒後傷痕大小為15 X0.5 公分，左胸乳房下
    部有一處由左上斜橫向又下拖尾之利器砍切裂傷，傷口縫合
    癒後傷痕大小為8.5X0.5 公分）等傷害，經警接獲報案緊急
    送往苗栗縣頭份鎮「財團法人為恭紀念醫院」救治後，於同
    月27日19時50分許，因上開傷害導致低血容性休克合併肺炎
    ，及敗血性休克宣告不治而死亡。而甲○○於持刀揮砍彭永
    添後，自知闖禍，乃於有偵查犯罪權限之人知悉犯罪人之前
    ，持前揭其所有之番刀及彭永添所有之木刀各1 把，走至附
    近之苗栗縣警察局頭份分局南庄分駐所，向值班員警洪國屏
    陳述其甫持刀殺人，請員警派員至上址處理等語，自首而接
    受裁判。
二、案經被害人彭永添之弟乙○○訴由苗栗縣警察局苗栗分局報
    請臺灣苗栗地方法院檢察署檢察官偵查起訴。
    理  由
一、認定犯罪事實所根據的證據及理由：
  (一)上述犯罪事實，業據被告甲○○於警詢、偵訊及本院審理時
    供承不諱（見94年度偵字第5008號卷第3 頁至第6 頁、第42
    至43頁、審卷第24頁至第27頁、第62頁至第66頁）。
  (二)而被害人彭永添死亡之事實，業經臺灣苗栗地方法院檢察署
    檢察官相驗屬實，製有相驗筆錄、相驗屍體證明書、相驗屍
    體驗斷書、被害人相驗照片37張、扣案之番刀與木刀照片4
    張附卷可稽（見94年度相字第630 號卷第39至72頁），並有
    財團法人為恭紀念醫院所出具之診斷證明書、為恭醫院特殊
    檢驗報告各1 份在卷足憑（見94年度偵字第5008號卷第32、
    33頁、94年度相字第630 號卷第48頁）。
  (三)另有被告所有供本案殺人犯行所用之番刀1 把，及被害人彭
    永添所有持以攻擊被告之木刀1 把扣案可佐。
  (四)依據前開相驗屍體驗斷書記載，可知被害人彭永添之死亡原
    因為低血容性休克併廣泛性肺炎及敗血性病，引發多重器官
    衰竭死亡，死亡方式為他殺，而凶器種類及傷害方法為頭頸
    部利器創併大量出血、腹部鈍力損傷併腸系膜裂傷出血（見
    94年度相字第630 號卷第46頁）。準此以觀，上揭被害人傷
    痕與扣案之番刀1 把比對結果應屬相符。因此被告自白其持
    番刀揮砍被害人彭永添頭頸部、胸腹部等處，應與事實相符
    ，而足以採信。
  (五)再依上開臺灣苗栗地方法院檢察署相驗屍體驗斷書記載，其
    相驗結果認死者左側下巴至左上外頸後部有一處橫向倒鉤之
    長條狀利器砍切撕裂傷、傷口縫合癒後傷痕大小為9.0X2.0
    公分，左下外頸後部有一處橫向長條狀利器砍切裂傷、傷口
    縫合癒後傷痕大小為4.0X0.5 公分，右側顏面枕耳頰下部有
    一處橫向長條狀利器砍切裂傷、傷口縫合癒後傷痕大小為15
    X0.5公分，左胸乳房下部有一處由左上斜橫向又下拖尾之利
    器砍切裂傷，傷口縫合癒後傷痕大小為8.5X0.5 公分（見94
    年度相字第630 號卷第45頁）。由此足見被告持銳利之番刀
    揮砍被害人時，不僅刀刀傷及要害，且下手甚重，致被害人
    於死的意思至為強烈，是被告主觀上有殺人的故意，當可認
    定。而被害人既係因被告持番刀揮砍致送為恭醫院急救，進
    而引發被害人彭永添血容性休克併廣泛性肺炎及敗血性病，
    引發多重器官衰竭死亡，其持刀殺人行為與死亡結果間有相
    當因果關係，亦堪認定。
  (六)此外，復有被告酒精測定紀錄表1 張、被告甲○○報案時身
    著染血外套之照片2 張、被告甲○○遭被害人持木刀擊傷之
    傷勢照片2 張、案發現場血跡照片2 張、被害人彭永添於醫
    院急救之照片4 張附卷可稽（見94年度偵字第5008號卷第15
    、27、29、35、36、38頁）。
  (七)綜上所述，被告之自白，核與事實相符，應堪採信。本件事
    證已臻明確，被告殺人犯行堪以認定。
二、論罪科刑的理由：
  (一)核被告甲○○所為，係犯刑法第271 條第1 項之殺人罪。
  (二)又關於本案被告是否符合自首規定乙節，按刑法第62條所謂
    自首，係以犯人在犯罪未發覺前，向該管公務員自承犯罪，
    而受法律之裁判為要件。而所謂未發覺之罪，係以凡不知犯
    罪之事實或雖知有犯罪事實而不知犯罪之人為何人皆屬之。
    經查，(1)被告於持刀砍殺被害人後，即持前揭其所有之番刀
    及彭永添所有之木刀各1 把，走至附近之苗栗縣警察局頭份
    分局南庄分駐所，向值班員警洪國屏陳述其甫持刀殺人，請
    員警派員至上址處理，並配合製作警詢筆錄乙節，業據被告
    供承明確，核與證人洪國屏到庭證述相符（見審卷第51至57
    頁），應堪認定。(2)證人洪國屏復證稱：案發當晚伊值班，
    有未具名民眾報案稱有人在案發地點持刀砍殺，請派員到場
    處理，但報案內容並沒有說明詳細情形，及係誰持刀砍殺，
    伊就派員通知備勤警力何信水到場處理，後來何信水到場時
    ，有用無線電跟伊聯絡其剛到場，此時伊看到被告走進分駐
    所內，並稱他持刀砍人，請快派員到場處理，在此之前，伊
    並不知道被告係持刀殺人的行為人等語（見審卷第51至57頁
    ）。證人何信水並證稱：伊接到洪國屏通報時，伊先回分駐
    所拿採證器材，到達案發地點時，看到被害人頭部流血滿面
    ，伊先用無線電通報值班之洪國屏，並請其叫救護車，接著
    在現場蒐證，約3 分鐘內被害人始告訴伊係遭被告砍殺的等
    語（見審卷第57到61頁）。由上可知，證人何信水剛到案發
    現場並向值班員警通報時，尚未知悉犯罪嫌疑人為何人，係
    約3 分鐘左右，始由被害人口中得知係遭被告持刀砍殺，而
    在此之前，即值班員警洪國屏接獲何信水通報之際，被告同
    時到分駐所，並陳明自己砍殺被害人，從而，可知在被告到
    分駐所前，並無任何偵查權限之人知悉其係犯罪之人。(3)綜
    上可證，被告應係在有偵查犯罪權限之公務員尚不知悉本案
    犯罪之人係何人之前，向警員自首而願接受法律裁判之情形
    ，核與刑法第62條前段自首規定相符，應減輕其刑。
  (三)量刑部分：
    爰審酌被告與被害人平日係鄰居關係，且素有嫌隙，本案係
    因雙方酒後發生口角，被告遭被害人持木刀毆擊後，竟持銳
    利之番刀反擊，傷及要害，進而導致被害人喪失寶貴之生命
    ，本應嚴懲，念及被告30多年來並無任何犯罪前科紀錄，有
    臺灣高等法院被告前案紀錄表在卷可憑，素行尚稱良好，其
    犯後自知闖禍，立即向警方自首，面對司法程序始終配合並
    坦承犯行，有坦承悔過之具體表現，並節省有限之司法資源
    ，態度良好，參以被告案發後已與被害人家屬達成民事和解
    ，並將賠償金額悉數給付完畢，此有苗栗縣南庄鄉調解委員
    會調解書1 份在卷可稽（見本院審卷第46頁），足見被告犯
    後展現負責任態度，併參酌其生活狀況、品行、智識程度等
    一切情狀，爰量處如主文所示之刑，以資儆懲。
  (四)沒收部分：
    扣案之番刀1 把，係被告所有供本案殺人犯行所用之物乙節
    ，業據被告供承無訛，依刑法第38條第1 項第2 款規定宣告
    沒收。
三、適用法律依據：
  (一)刑事訴訟法第299 條第1 項前段。
  (二)刑法第271 條第1 項、第62條、第38條第1 項第2款。
本案經檢察官魏宏安到庭執行職務。
中    華    民    國    95    年    6     月    8     日
                  刑事第二庭  審判長法  官  林燦都
                                    法  官  楊台清
                                    法  官  顧正德
以上正本證明與原本無異。
如不服本判決，應於判決送達後10日內向本院提出上訴狀（應抄
附繕本）。告訴人或被害人如對於本判決不服者，應具備理由請
求檢察官上訴，其上訴期間之計算係以檢察官收受判決正本之日
期為準。
                                    書記官  廖鳳美
中    華    民    國    95    年    6     月    12    日
附錄本判決論罪科刑法條
中華民國刑法第271條第1項
(普通殺人罪)
殺人者，處死刑、無期徒刑或 10 年以上有期徒刑。


司法院資訊處製作；財團法人民間司法改革基金會備份。
